【裁判字號】    98,交抗,2707
【裁判日期】    981116
【裁判案由】    違反道路交通管理處罰條例
【裁判全文】
臺灣高等法院交通事件裁定            98年度交抗字第2707號
抗  告  人
即受處分人  甲○○
                      號4樓
上列抗告人因違反道路交通管理處罰條例案件，不服臺灣桃園地
方法院，中華民國98年10月6 日裁定（98年度交聲字第304 號）
，提起抗告，本院裁定如下：
    主  文
抗告駁回。
    理  由
一、抗告意旨略以：
  (一)抗告人於民國97年10月6 日晚上8 時30分許，駕駛車號4615
    -SA 號自用小客車，行經速限100 公里之國道1 號高速公路
    南向111.7 公里處為警攔停舉發超速之違規，然員警攔停地
    點為國道一號南下116. 7公里處，而依舉發通知單所述抗告
    人之違規地點在國道一號南下111.7 公里處，前開攔停地點
    與違規地點相距5 公里，惟員警徐鴻桂到庭證稱「不到2 分
    鐘內以時速110 至120 公里速度追上抗告人。」等語，縱以
    最大值計算2 分鐘之里程數亦不足5 公里，此證詞顯與事實
    不符且矛盾。
  (二)員警於上開時、地第一次超過抗告人之車輛時並未攔停，警
    車係停靠在路肩，一段時間後員警又再加速攔阻抗告人所駕
    駛之自用小客車，且員警到庭證稱不記得當天路況、抗告人
    是否超速拒捕，僅記得以時速110 至120 公里速度追上抗告
    人之車等語，顯見員警並不確定抗告人之自用小客車即為上
    開時、地超速違規之車輛。員警僅以抗告人之自用小客車第
    三煞車燈「較特別、特別亮」來判定該車係超速違規之車輛
    ，惟事實上該煞車燈並無任何特別之處，抗告人已提供該車
    及展示間同型車照片供原審比對。故員警不以車牌號碼判定
    違規車輛，卻以煞車燈來認定抗告人之自用小客車係違規車
    輛，顯有誤判之虞。
  (三)綜上，原裁定未將員警證述內容反於事實之部分載於原裁定
    中，明顯偏袒警方，有證據漏未審酌之違誤，請求撤銷原裁
    定云云。
二、按「汽車行駛高速公路應依速限標誌指示」，高速公路及快
    速公路交通管制規則第5 條第1 項前段定有明文。次按汽車
    行駛於高速公路、快速公路或設站管制之道路，不遵使用限
    制、禁止、行車管制及管理事項之管制規則而有行車速度超
    過規定之最高速限或低於規定之最低速限者，處汽車駕駛人
    新臺幣（下同）3,00 0元以上6,000 元以下罰鍰；並記違規
    點數1 點，道路交通管理處罰條例第33條第1 項第1 款、第
    63 條 第1 項第1 款分別定有明文。
三、經查：
  (一)原裁定認定抗告人即受處分人甲○○有於97年10月6 日晚上
    8 時30分許，駕駛車號4615-SA 號自用小客車，行經速限10
    公里之國道1 號高速公路南向111.7 公里處，並在相距50公
    里遠之國道一號南下116. 7公里處遭員警攔停，有內政部警
    政署國道公路警察局公警局交字第Z000 00000號舉發違反道
    路交通管理事件通知單1 紙及97年10月6 日取締超速現場錄
    音譯文1 份在卷足憑（見原審卷第9 頁、第32至33頁），此
    為抗告人所不爭執，然抗告人矢口否認有任何超速違規之情
    。
  (二)抗告人辯稱員警徐鴻桂於原審時到庭證稱「不到2 分鐘內以
    時速110 至120 公里速度追上抗告人」，縱以最大值計算2
    分鐘之里程數亦不足5 公里，顯與事實不符且矛盾云云。惟
    查: 原審問是否記得花多久時間追到? 員警徐鴻桂回答「不
    到2 分鐘」。原審復問員警是否記得當時開多少時間去追趕
    ? 員警徐鴻桂回答「大約時速110 、120 公里，詳細速度我
    不記得了。」等語（見原審卷第28頁）。是員警徐鴻桂僅係
    概略推估其追趕抗告人時之車速，其車速非無逾時速120 公
    里之可能。從而，本件員警發現抗告人之車輛超速違規後，
    於相距5 公里處攔停抗告人之車輛，衡情並無不可能，抗告
    人所辯並不足採。
  (三)抗告人復辯稱員警並不確定抗告人所駕駛之車輛就是超速違
    規車輛，故員警第一次超過抗告人之車輛時並未攔停，且抗
    告人之自用小客車第三煞車燈並無特別之處，員警依此判定
    抗告人之自用小客車係違規車輛，顯有誤判之虞云云。惟員
    警先以雷射測速器（器號LP02258 ）測到抗告人之4615-SA
    黑色中華廠牌自用小客車超速違規後，攔停後為更正確判定
    ，故除確認該車的車號、顏色及廠牌外，並輔以第三煞車燈
    為佐證，有員警徐鴻桂、林水永之證詞在卷可稽（見原審卷
    第28頁、第51頁），員警並非僅依第三煞車燈來認定違規車
    輛，尚不得因員警輔以第三煞車燈為佐證，即執此指摘員警
    誤判。又本件據以舉發之雷射測速儀（器號LP02258 ），經
    經濟部標準檢驗局檢定合格，有效期限至98年10月31日，此
    有內政部警政署國道公路警察局第二警察隊98年3 月27日公
    警二交字第0980202435號書函附卷可稽（見原審卷第18至19
    頁）。再者，國道1 號高速公路上含各款車型之車輛在行駛
    ，又第三煞車燈非各款車型之必備裝置，況同一時、地會有
    多輛同顏色及廠牌之自用小客車在行駛，致員警混淆而無法
    辨識違規車輛之情，並非常態。參酌警察為維持秩序，取締
    違規駕車僅是依法執行職務，自無偏頗立場之必要，且證人
    與抗告人素不相識，亦無怨隙，應無甘冒自身觸犯偽證罪之
    風險而設詞誣攀抗告人之理，因認其證言自屬可信。從而本
    件抗告人違規事證明確，抗告人辯稱原審明顯偏袒警方，有
    證據漏未審酌之違誤云云，均不足採。
  (四)綜上所述，原裁定認原處分機關即交通部公路總局新竹區監
    理所中壢監理站依依道路交通管理處罰條例第33條第1 項第
    1 款、第63條第1 項第1 款，裁處抗告人罰鍰新臺幣3,500
    元，並記違規點數1 點等情，洵屬適法而將抗告人之異議駁
    回，經核原裁定認事用法並未悖於證據、經驗及論理法則。
    抗告意旨仍執原審抗辯之陳詞，無非一己之見所為論述，其
    指摘原裁定不當，難認有據，應予駁回。
四、據上論結，應依道路交通案件處理辦法第26條，刑事訴訟法
    第412 條，裁定如主文。
中    華    民    國    98    年    11    月    16    日
                    刑事第二十庭審判長法  官  楊貴雄
                                      法  官  林銓正
                                      法  官  許必奇
以上正本證明與原本無異。
不得再抗告。
                                      書記官  廖素花
中    華    民    國    98    年    11    月    17    日


司法院資訊處製作；財團法人民間司法改革基金會備份。
